【裁判字號】    92,易,394
【裁判日期】    920527
【裁判案由】    詐欺
【裁判全文】
臺灣屏東地方法院刑事判決                          九十二年度易字第三九四號
    公  訴  人  臺灣屏東地方法院檢察署檢察官
    被      告  甲○○
右列被告因詐欺案件，經檢察官提起公訴（九十二年度偵字第二一０號），本院判決
如左：
    主  文
甲○○幫助意圖為自己不法之所有，以詐術使人將本人之物交付，累犯，處有期徒刑
伍月，如易科罰金以佰元折算壹日。
    事  實
一、甲○○前因犯偽造文書罪，經臺灣高雄地方法院以八十七年度訴字第八五號判處
    有期徒刑一年確定；又因違反槍砲彈藥刀械管制條例案件，經臺灣高等法院高雄
    分院八十七年度上訴字第八七二號判處有期徒刑十月確定，嗣經臺灣高等法院高
    雄分院以八十八年度聲字第一六四號裁定上開二罪應執行有期徒刑一年六月，於
    民國八十七年七月三十日入監執行，依指揮書應執行至八十八年十一月二十八日
    ，於八十八年五月二十一日縮刑假釋出監，嗣期滿未經撤銷假釋而執行完畢，竟
    不知悔改，明知綽號「傻德」之不詳名字、年籍黃姓成年男子向其收購金融機構
    帳戶之目的，係用做詐欺犯罪後收受贓款以規避查緝之用，竟基於幫助詐欺之犯
    意，於九十一年四月間某日，在高雄縣林園鄉○○路附近某處，以新臺幣（下同
    ）一千五百元之代價，將自己所有設立於中國信託商業銀行高雄分行（下稱中國
    信託）之帳號：Ｏ三七五三─0000000帳戶、提款卡、存簿、印鑑交付供
    其使用，旋「傻德」於九十一年五月二十七日下午六時許，以電話向乙○○冒稱
    自己為其國中同學，因北上打工電匯薪資之需，急於借用乙○○之郵局或銀行帳
    戶使用，致乙○○因而陷於錯誤，依其指示操作櫃員機而將十萬元、一萬五千元
    及六萬元三筆款項，共計十七萬五千元轉入上開甲○○之帳戶內。
二、案經高雄市政府警察局苓雅分局報告臺灣高雄地方法院檢察署檢察官呈請臺灣高
    等法院高雄分院檢察署檢察長令轉臺灣屏東地方法院檢察署檢察官偵查起訴。
    理  由
一、前揭犯罪事實除據被告甲○○於本院審理時自白不諱，並經被害人乙○○指述綦
    詳，復有存摺影本、帳戶歷史交易查詢紀錄表各一份在卷可稽，堪信為真。是本
    件被告犯罪事證已臻明確，應依法論科。
二、按以自己共同犯罪之意思，參與實施犯罪構成要件以外之行為，或以自己共同犯
    罪之意思，事先同謀，而由其中一部分人實施犯罪之行為者，均為共同正犯，司
    法院大法官會議釋字第一０九號，著有解釋。查被告甲○○就上開綽號「傻德」
    之不詳名字、年籍之黃姓男子所為詐欺取財犯行，並未參與實施犯罪構成要件之
    行為，復無其他證據可認被告甲○○除幫助該男子犯罪外，尚有以自己共同犯罪
    之意思可言，揆諸上開解釋意旨，自應認為係綽號「傻德」之不詳名字、年籍黃
    姓成年男子之幫助犯。核被告甲○○所為，係犯刑法第三百三十九條第一項詐欺
    取財罪之幫助犯，應依刑法第三十條第二項規定減輕其刑。公訴意旨固以被告甲
    ○○係自己著手向被害人乙○○實施詐欺罪之犯罪行為，惟此部分既為被告甲○
    ○所否認，復無其他積極事證可資證明其確已著手於犯罪構成要件行為之實施，
    或與其他下手實行構成要件行為之人有犯意聯絡及行為之分擔，尚難僅因其警、
    偵訊中關於提供帳戶之對象、方式等供述前後不一而遽認其犯行，依刑法「罪疑
    唯有利於被告原則」（in dubio pro reo）自應為有利於被告之認定，惟正犯與
    幫助犯之論罪法條既相同，本院自無庸變更而得逕予審理論究。
三、現行實務固有以提供帳戶供他人詐欺犯罪取款使用，如被害人未將該款項匯入所
    提供之帳戶，該詐欺取財之犯行無從既遂為由，認為提供帳戶之人應成立詐欺罪
    之共同正犯者，固非無見，惟查，以要求被害人匯款至金融帳戶之詐欺犯罪類型
    ，其使被害人陷於錯誤之方法，原在於先前實施之詐欺行為，至於其藉他人名義
    帳戶收取匯款之目的，僅在於規避查緝，除有證據可認如非以該特定帳戶即不至
    使被害人陷於錯誤，而可認為係詐術行為之一部分外，其犯罪實施之內涵既不重
    視該帳戶所有人人格之特殊性；與冒稱某漁民身分詐購漁船用油之犯罪類型中，
    其詐術之本質原重在該漁民人格之特殊性有異；金融機關從中提供之金融服務復
    不要求為帳戶名義人本人，亦即認印章、密碼而不認人，該帳戶於被害人匯款前
    ，既已完全在借用者之掌握、支配下，則除有其他積極事證可認該帳戶名義人尚
    有以正犯之意思參與其犯罪者外，其事前提供自己帳戶供行為人取款使用之舉，
    誠無異於提供容器予竊水者以盛裝犯罪所得之行為，均不足以認為係構成要件之
    行為，自不能在法條及前開大法官會議解釋之外，另以帳戶名義人若未出借帳戶
    或容器所有人未提供容器，則詐欺取財或竊盜犯行即無從既遂為由，遽認該提供
    者為共同正犯，附此敘明。
四、又被告甲○○前因犯偽造文書罪，經臺灣高雄地方法院以八十七年度訴字第八五
    號判處有期徒刑一年確定；又因違反槍砲彈藥刀械管制條例案件，經二審臺灣高
    等法院高雄分院以八十七年度上訴字第八七二號判處有期徒刑十月確定，嗣經臺
    灣高等法院高雄分院以八十八年度聲字第一六四號裁定應執行有期徒刑一年六月
    ，於八十七年七月三十日入監執行，依指揮書應執行至八十八年十一月二十八日
    ，於八十八年五月二十一日縮刑假釋出監，嗣期滿未經撤銷假釋而執行完畢，有
    臺灣高等法院被告全國前案紀錄表、臺灣屏東地方法院檢察署刑案資料查註紀錄
    表、法務部被告在監在押查註紀錄表、臺灣高等法院高雄分院裁定書、判決書各
    一份及臺灣高雄地方法院判決書二份在卷可按，其五年內再犯此有期徒刑以上刑
    之本罪，為累犯，應加重其刑，並先加重後減輕。
五、爰審酌被告甲○○之年齡、品行、智識程度、其所幫助之正犯犯罪所得多寡、對
    於法益侵害之程度、幫助他人犯罪所得之利益，及其犯罪後態度等一切情狀，量
    處如主文所示之刑，並諭知易科罰金之折算標準，以資儆懲。
據上論斷，應依刑事訴訟法第二百九十九條第一項前段，刑法第三百三十九條第一項
、第三十條第二項、第四十一條第一項前段，罰金罰鍰提高標準條例第一條前段、第
二條，判決如主文。
本案經檢察官鄭伊鈞到庭執行職務。
中      華      民      國    九十二    年      五      月    二十七    日
                                      臺灣屏東地方法院刑事第四庭
                                          法  官   陳松檀
右正本證明與原本無異。
如不服本判決應於收受本判決後送達後十日內向本院提出上訴書狀，其未敘述上訴理
由者，並得於提起上訴後十日內向本院補提理由書狀（均須按他造當事人之人數附繕
本 ）「切勿逕送上級法院」
                                          書記官   張福山
中      華      民      國    九十二    年      五      月    二十七    日
附錄本判決論罪之法條：
中華民國刑法第三百三十九條
意圖為自己或第三人不法之所有，以詐術使人將本人或第三人之物交付者，處五年以
下有期徒刑、拘役或科或併科一千元以下罰金。
以前項方法得財產上不法之利益或使第三人得之者，亦同。
前二項之未遂犯罰之。
中華民國刑法第三十條
幫助他人犯罪者，為從犯。雖他人不知幫助之情者，亦同。
從犯之處罰，得按正犯之刑減輕之。


司法院資訊處製作；財團法人民間司法改革基金會備份。
